臺灣高等法院民事判決
110年度上易字第321號
上  訴  人  張育恩  
訴訟代理人  白丞哲律師
            張進豐律師
被 上訴 人  徐秋雪  
訴訟代理人  雷皓明律師
複 代理 人  徐棠娜律師

上列當事人間請求給付買賣價金事件，上訴人對於中華民國109
年12月16日臺灣桃園地方法院109年度訴字第1260號第一審判決
提起上訴，本院於110年11月9日言詞辯論終結，判決如下： 
    主  文
原判決廢棄。
被上訴人在第一審之訴及假執行之聲請均駁回。
第一、二審訴訟費用由被上訴人負擔。
    事實及理由
壹、程序方面：
    按當事人於第二審不得提出新攻擊或防禦方法，但對於在第
    一審已提出之攻擊或防禦方法為補充者，如不許其提出顯失
    公平者，不在此限，民事訴訟法第447條第1項第3款、第6款
    分別定有明文。經查，上訴人於本院抗辯被上訴人已免除其
    關於兩造於民國（下同）108年9月30日簽訂之房地產買賣契
    約書（下稱系爭買賣契約）第一期款新臺幣（下同）115萬
    元之債務，係補充其於原審即已提出之兩造就新北市○○區○○
    ○路00號5樓房屋及其坐落基地應有部分（下合稱系爭房地）
    買賣價金真意為300萬元之防禦方法；另上訴人於本院抗辯
    兩造已成立和解契約，被上訴人不得再對其請求，或應扣除
    其已給付之50萬元，或其得以對被上訴人之50萬元不當得利
    債權為抵銷等防禦方法，如不許其提出顯失公平，核與上開
    規定相符，應予准許。
貳、實體方面：
一、被上訴人主張：伊前以386萬元購買系爭房地，嗣於108年9
    月30日與上訴人簽訂系爭買賣契約，將系爭房地出售予上訴
    人，約定買賣價金為415萬元，上訴人並應於簽約時給付第
    一期款115萬元，惟上訴人當日未攜帶現金前來，伊因信任
    上訴人，同意上訴人嗣後再為給付。詎上訴人其後僅給付剩
    餘價金300萬元，伊將系爭房地移轉登記予上訴人後，上訴
    人仍遲未依約給付第一期款115萬元。爰依系爭買賣契約第4
    條約定，求為命⑴上訴人應給付被上訴人115萬元，及自起訴
    狀繕本送達翌日起至清償日止，按年息5％計算之利息。⑵願
    供擔保，請准宣告假執行之判決。
二、上訴人則以：被上訴人前向伊表示願以300萬元出售系爭房
    地，並經伊同意，因考量房地合一稅之負擔，兩造同意系爭
    買賣契約之買賣價金記載為415萬元，為免日後爭議，另簽
    立協議書（下稱系爭協議書），表彰兩造就系爭房地之買賣
    價金真意為300萬元。退步言，如認系爭房地之買賣價金為4
    15萬元，應認被上訴人已免除伊115萬元之買賣價金債務。
    再退步言，如認被上訴人未免除伊115萬元之買賣價金債務
    ，兩造合意以50萬元結清雙方債權債務關係，已成立和解契
    約，伊並於109年1月20日匯款50萬元予被上訴人，被上訴人
    不得再對伊有所請求，或應扣除該50萬元，被上訴人至多得
    請求65萬元，或伊得以對被上訴人之50萬元不當得利債權為
    抵銷等語，資為抗辯。
三、原審依被上訴人聲明為其全部勝訴之判決，上訴人不服，提
    起上訴，並上訴聲明：⑴原判決廢棄。⑵被上訴人在第一審之
    訴駁回。被上訴人則答辯聲明：上訴駁回。
四、兩造不爭執之事實：
  ㈠兩造於108年9月30日簽訂系爭買賣契約。
　㈡被上訴人於108年11月15日辦理系爭房地所有權移轉登記予上
    訴人。　
　㈢上訴人迄今給付被上訴人系爭房地買賣價金300萬元。　
五、得心證之理由：　　
  ㈠兩造就系爭房地之買賣價金約定金額若干？
　⒈被上訴人主張：兩造於108年9月30日簽訂系爭買賣契約，約
    定系爭房地之買賣價金為415萬元云云。上訴人則辯稱：兩
    造合意系爭房地之買賣價金為300萬元，因考量房地合一稅
    之負擔，系爭買賣契約之買賣價金記載為415萬元，但已在
    系爭協議書表彰兩造就系爭房地買賣價金真意為300萬元等
    語。
　⒉經查，系爭買賣契約第3條記載：本買賣總價款議定為415萬
    元，第4條記載：付款期別：第一期款115萬元，於簽訂本契
    約同時由買方（即上訴人）支付之。…第三期款300萬元，於
    土地、建物所有權移轉登記完畢，銀行貸款撥款時，由買方
    支付之等語（見原審卷第10頁）。又系爭協議書記載：簽約
    當天買方乙○○（即上訴人）支付現金115萬元整交付賣方甲○
    ○（即被上訴人）作為簽約價款等語（見原審卷第55頁）。
    惟於108年9月30日簽訂系爭買賣契約時，上訴人並未將第一
    期款（簽約價款）115萬元交付被上訴人，此經證人黃彥凱
    （辦理系爭房地所有權移轉登記之地政士）到庭結證明確（
    見原審卷第90、91頁），並為兩造所不爭。準此，系爭房地
    之買賣價金如確為系爭買賣契約第3條所記載之415萬元，上
    訴人既未將第一期款（簽約價款）115萬元交付被上訴人，
    被上訴人怎會與上訴人簽立系爭協議書？況上訴人未交付第
    一期款115萬元，被上訴人理應要求上訴人先償還第一期款
    ，再交付後續期款，上訴人又怎會逕交付第三期款300萬元
    ？顯與常情有違。再觀諸兩造LINE108年9月27日對話紀錄：
    「（被上訴人）代書放假可能帶孩子去玩。等我聯絡上再跟
    你說。總價你要訂多少？（上訴人）415。不用付房地合一
    稅。（被上訴人）好。」（見本院卷第73頁）、108年12月1
    8日對話紀錄：「（被上訴人）我對你不好嗎？給你錢，房
    子也虧錢賣你，給你買床，買被子，買衣服，一切的一切。
    有誰比我對你好，你還要用騙的。」（見原審卷第98頁）、
    109年3月2日對話紀錄：「（被上訴人）我早就跟你說過，
    把我的錢全還給我。難道要我一次跟你說還我200萬嗎？…現
    金90萬，房子的錢115萬。（上訴人）我沒有欠妳錢妳不要
    再騷擾我了。」等語（見本院卷第97頁），足認兩造就系爭
    房地之買賣價金約定金額應為上訴人所稱之300萬元，惟因
    房地合一稅之考量，始在系爭買賣契約記載為415萬元，兩
    者差距即為系爭買賣契約所記載之第一期款115萬元，嗣因
    兩造交惡，被上訴人方對上訴人表示「房子虧錢賣你」、「
    把我的錢還給我…房子的錢115萬元」等語。
　⒊綜上，兩造就系爭房地之買賣價金約定金額為300萬元，上訴
    人已給付被上訴人買賣價金300萬元，業已繳足，被上訴人
    自無從再請求上訴人給付買賣價金115萬元。
　㈡本院既已認定兩造就系爭房地之買賣價金約定金額為300萬元
    ，被上訴人不能再請求上訴人給付買賣價金115萬元，則上
    訴人所辯：被上訴人已免除其關於系爭買賣契約第一期款11
    5萬元債務、兩造已成立和解契約，被上訴人不得再對其請
    求，或應扣除其已給付之50萬元，或其得以對被上訴人之50
    萬元不當得利債權為抵銷等節是否有理由，即與判決結果不
    生影響而無探究之必要，併予敘明。
六、綜上所述，被上訴人依系爭買賣契約第4條約定，請求上訴
    人應給付被上訴人115萬元，及自起訴狀繕本送達翌日起至
    清償日止，按年息5％計算之利息，為無理由，應予駁回。原
    審為被上訴人勝訴之判決，並為准、免假執行之宣告，即有
    未合。上訴論旨，指摘原判決不當，求予廢棄改判，洵屬有
    據，自應由本院將原判決予以廢棄，改判如主文第2項所示
    。
七、本件事證已臻明確，兩造其餘攻擊防禦方法及未經援用之證
    據，經核與判決之結果不生影響，爰不逐一論述，附此敘明
    。
八、據上論結，本件上訴為有理由，依民事訴訟法第450條、第7
    8條，判決如主文。　　
中　　華　　民　　國　　110 　年　　12　　月　　14　　日
                  民事第十庭    
                      審判長法  官  黃嘉烈
                            法  官  何君豪
                            法  官  張文毓
正本係照原本作成。
不得上訴。
中　　華　　民　　國　　110 　年　　12　　月　　14　　日
　　　　　　　　　　　　　
　　　　　　　　　　　　　  書記官  劉文珠